【裁判字號】    97,交上訴,57
【裁判日期】    970930
【裁判案由】    公共危險等
【裁判全文】
臺灣高等法院刑事判決                97年度交上訴字第57號
    上  訴  人  台灣板橋地方法院檢察署檢察官
    上  訴  人
    即  被  告  甲○○
上列上訴人等因被告公共危險等案件，不服台灣板橋北地方法院
96年度交訴字第91號，中華民國97年2月22日第一審判決（起訴
案號：台灣板橋地方法院檢察署96年度偵字第1945號），提起上
訴，本院判決如下：
    主  文
原判決關於過失傷害，暨執行刑部分均撤銷。
甲○○因過失傷害人致重傷，處有期徒刑陸月，減為有期徒刑參
月。
其他上訴駁回。
上揭撤銷改判部分所處之刑與上訴駁回部分所處之刑，應執行有
期徒刑柒月。
    事  實
一、甲○○前於民國88年間因竊盜案件，經台灣板橋地方法院判
    處有期徒刑4月，緩刑4年確定；復於緩刑期間內即90年間，
    因竊盜案件，經台灣板橋地方法院判處有期徒刑4月確定；
    上開緩刑經撤銷，又於91年間，再因竊盜案件，經台灣板橋
    地方法院判處有期徒刑5月確定；上開3件徒刑接續執行至92
    年1月17日縮刑期滿；又於93年間，因公共危險案件，經台
    灣台北地方法院以93年度北交簡字第349號判處有期徒刑3月
    確定，甫於94年3月19日執行完畢出監。詎仍不知悔改，明
    知前因酒醉駕車於93年3月30日駕駛執照遭吊銷，已無駕駛
    執照，卻仍於95年12月1日下午5時15分許，駕駛車牌號碼K5
    H-165號重型機車，沿臺北縣中和市○○路往中山路方向行
    駛，嗣於行經該路段與華安路交岔路口時，本應注意遇紅燈
    應暫停，而依當時情形，又無不能注意之情事，竟疏未注意
    該路口之燈號，即貿然闖紅燈穿越該路口，撞擊駕駛車牌號
    碼DOR-336號重型機車，沿臺北縣中和市○○街往民德路方
    向，依該路口綠燈指示穿越該路口行駛之乙○○機車左側，
    致乙○○人車倒地，受有左腎破裂、切除之重傷害。詎甲○
    ○於肇事後，竟未施以必要之救護，即藉機脫離現場，並將
    所駕駛之機車移離現場。嗣經警調閱現場監視器後，始悉上
    情。
二、案經乙○○訴由臺北縣政府警察局中和分局報請台灣板橋地
    方法院檢察署檢察官偵查起訴。
    理  由
壹、程序方面：
一、按，除被告所犯為死刑、無期徒刑、最輕本刑為3年以上有
    期徒刑之罪或高等法院管轄第一審案件者外，於法院行準備
    程序進行中，被告先就被訴事實為有罪之陳述時，審判長得
    告知被告簡式審判程序之旨，並聽取當事人、代理人、辯護
    人及輔佐人之意見後，裁定進行簡式審判程序；受命法官行
    準備程序，與法院或審判長有同一之權限；又簡式審判程序
    之證據調查，不受刑事訴訟法第159條第1項、第161條之2、
    第161條之3、第163條之1及第164條至第170條規定之限制，
    刑事訴訟法第273條之1第1項、第279條第2項前段、第273條
    之2，分別定有明文。
二、本件被告甲○○所犯為死刑、無期徒刑、最輕本刑為3年以
    上有期徒刑以外之罪，且非高等法院管轄第一審之案件，其
    於原審準備程序就過失傷害及肇事逃逸部分為有罪之陳述（
    見原審卷第64頁），經受命法官告知簡式審判程序之旨，並
    聽取當事人之意見後，原審合議庭認無不得或不宜改依簡式
    審判程序進行之處，爰依刑事訴訟法第273條之1第1項、第
    284條之1，裁定本件由受命法官獨任進行簡式審判程序。據
    此，原審適用簡式審判程序，從而告訴人乙○○於警詢及檢
    察官偵查中之指訴及目擊證人周家丞於檢察官偵查中之證述
    ，雖均屬被告以外之人於審判外所為之陳述，原審依上開規
    定，逕採為論罪之證據，尚無不合。
三、再查本件認定事實所引用之本件卷內所有卷證資料（包含人
    證與文書證據、物證等證據），並無證據證明係公務員違背
    法定程序所取得，而檢察官及被告甲○○於97年8月5日審判
    期日對法院提示之卷證表示沒意見等語，且卷內之文書證據
    ，亦無刑事訴訟法第159條之4之顯有不可信之情況與不得作
    為證據之情形。綜上，依刑事訴訟法第159條至159條之5之
    規定，本件認定事實所引用之本件卷證所有證據（包含人證
    與文書證據、物證等證據），均有證據能力，合先敘明。
貳、實體方面：
一、訊據上訴人即被告甲○○坦承於上揭時、地，與駕駛車牌號
    碼DOR-336號重型機車之乙○○發生碰撞，惟矢口否認過失
    重傷、過失傷害及肇事逃逸之犯行，辯稱：我們是互撞，被
    害人是否重傷不清楚，我要回去拿證件，被害人有同意我才
    離開，20分鐘回到現場，被害人已不在，我車子壞在現場，
    不可能逃跑云云。惟查，被告於原審審理時及本院於97年7
    月23日準備程序時，均已坦承過失傷害及肇事逃逸之犯行；
    僅對是否重傷有爭執。本院就被告騎乘機車是否有過失，被
    害人是否受有重傷及被告是否肇事逃逸，再分述如下：
    (1)被告騎乘機車有過失：被告闖紅燈肇事，業據被告於原審
      （原審卷第63、64、71頁）及本院97年7月23日準備程序
      時坦承不諱，核與告訴人乙○○指訴情節相符。被告既騎
      機車闖紅燈肇事，顯見被告騎乘機車有過失，堪以認定。
    (2)被害人受有重傷：按刑法第10條第4項第6款所謂其他於身
      體或健康有重大不治或難治之傷害，係指除去同項第1款
      至第5款之傷害，而於身體或健康傷害重大，且不能治療
      或難於治療者而言，且其傷害，並不以須達於毀敗程度為
      必要，此與同條第1款至第5款之傷害，法文規定須達於毀
      敗之程度不同（最高法院88年度台上字第6555號裁判要旨
      參照）。本件被害人乙○○受有左腎破裂切除之事實，此
      有亞東紀念醫院診斷證明書1紙在卷可稽，而被害人既經
      切除左腎，終身缺一腎臟，自屬於其身體有重大不治之傷
      害程度（參最高法院86年度台上字第1787號判決要旨參照
      ）。
    (3)被告肇事逃逸：被告肇事逃逸，業據被告於原審及本院97
      年7月23日準備程序時坦承不諱，核與告訴人乙○○指訴
      情節相符。另在場之目擊證人周家丞於偵查中結證稱：「
      我聽到撞車聲音，我出去查看，看到2部機車倒在路中，
      我原本我扶剛剛那個甲○○起來，我過去時甲○○、乙○
      ○各自爬起來，我就在現場幫忙指揮交通，後來甲○○把
      他機車牽到旁邊去，這時有2台公車經過，我就沒有看到
      甲○○及他的機車」（見偵查卷第48頁）；且本件警察至
      肇事現場，除告訴人已至板橋亞東醫院就醫外，肇事者及
      車輛均已離開現場，經警調閱現場監視器後，始查知肇事
      車輛及被告甲○○；綜上，顯見被告肇事逃逸之事證已明
      。
    (4)此外，本件並有道路交通事故現場圖、道路交通事故調查
      報告表（一）、（二）、肇事逃逸追查表各1份、車損及
      現場照片19幀、被害人受傷手術縫合之相片、亞東紀念醫
      院診斷證明書1紙以及交通部公路總局臺北區監理所板橋
      監理站96年1月19日北監板四字第0960000282號函暨其附
      件在卷可稽。
二、按汽車行駛至交岔路口，應遵守燈光號誌；汽車行駛時，駕
    駛人應注意車前狀況，並隨時採取必要之安全措施，道路交
    通安全規則第102條第1項第1款、第94條第3項分別定有明文
    。被告為普通重型機車駕駛人，其駕車自應注意上述道路交
    通安全規定，而依附卷之道路交通事故調查報告表所載：肇
    事當時係晴天、柏油路面乾燥、無缺陷、無障礙物、視距良
    好等情形，並無不能注意之情事，竟於通過上開交岔路口時
    闖紅燈，致撞擊告訴人之車輛而發生車禍，足證被告之駕車
    行為顯有過失；且告訴人確因本件車禍而受有前述傷害，已
    如前述，則被告之過失犯行與告訴人之傷害結果間，顯具有
    相當之因果關係。是本件被告於本院否認部分犯行，所為辯
    解，無非事後畏罪卸責之詞，委無足採。本件事證已臻明確
    ，被告如事實欄所載之犯行堪予認定，應依法論科。
三、核被告所為，應成立刑法第284條第1項後段之過失重傷害罪
    ，及第185條之4之肇事逃逸罪。所犯2罪，犯意各別，罪名
    不同，應予分論併罰。又起訴之犯罪事實雖漏未敘及被告有
    闖紅燈之過失事實，惟業經認定如前，此部分自應予補充。
    再被告前因酒醉駕車於93年3月30日重型機車駕駛執照經吊
    銷，迄行為時尚無重新考驗駕照，並無有效之汽車駕駛執照
    ，此有交通部公路總局臺北區監理所板橋監理站96年1月19
    日北監板四字第0960000282號函附卷可憑（見偵查卷第54頁
    ），是被告重型機車駕駛執照業經註銷，依規定不得駕駛車
    輛，自屬無駕駛執照駕車。再按汽車駕駛人，無駕駛執照駕
    車、酒醉駕車、吸食毒品或迷幻藥駕車、行駛人行道或行經
    行人穿越道不依規定讓行人優先通行，因而致人受傷或死亡
    ，依法應負刑事責任者，加重其刑至二分之一，道路交通管
    理處罰條例第86條第1項定有明文。故被告無駕駛執照駕車
    因而肇事致人受傷，依法應負刑事責任，就所犯過失重傷害
    罪部分應依道路交通管理處罰條例第86條第1項之規定，加
    重其刑。
四、上訴駁回部分
    原審就被告肇事逃逸部分，適用刑法第185條之4之規定，並
    審酌其發生車禍致被害人受傷後，竟不報警處理，逕行離開
    現場，已損及被害人之及時送醫與釐清事實等權益甚鉅程度
    等一切情狀，量處有期徒刑10月；並依中華民國96年罪犯減
    刑條例第2條第1項第3款、第7條規定減其宣告刑二分之一為
    5月，經核認事用法均無不合，應予維持。被告徒以經允許
    ，始離開現場為由，提起此部分上訴，如前所述，不能認為
    有理由，應予駁回。
五、撤銷改判理由
    原審以被告所犯刑法第284條第1項前段之過失傷害罪，據以
    論罪科刑，固非無見。惟原判決就撞傷告訴人部分，依過失
    （普通）傷害罪責予以論處，如前所述，尚嫌未洽。被告就
    此猶以原審昧於事實為由，提起上訴，難認有理由；檢察官
    以原審適用法律欠當為由，提起上訴則有理由，自應由本院
    將原判決關於過失傷害罪暨執行刑部分均撤銷改判。爰審酌
    被告之品行、智識程度，告訴人受傷之程度與尚未與告訴人
    和解賠償告訴人所受之損失，以及被告犯罪後態度等一切情
    狀，就被告過失重傷害罪部分，量處有期徒刑6月；又被告
    所犯上開之罪，在96年4月24日以前，合於中華民國九十六
    年罪犯減刑條例第例第2條第1項第3款之規定，且非同條例
    第3條所定不得減刑之罪，應併依上開減刑條例規定減其2分
    之1之宣告刑為有期徒刑3月。
六、原判決關於過失傷害部分既經本院撤銷改判，則原判決所定
    應執行之刑亦應併予撤銷，爰就撤銷改判部分所處有期徒刑
    3月與駁回上訴部分所處有期徒刑5月，定應執行有期徒刑7
    月。
據上論斷，應依刑事訴訟法第368條、第369條第1項前段、第364
條、第299條第1項前段，刑法第284條第1項後段、第51條第5款
，刑法施行法第1條之1，道路交通管理處罰條例第86條第1項，
中華民國96年罪犯減刑條例第2條第1項第3款、第7條，判決如主
文。
本案經檢察官張熙懷到庭執行職務。
中    華    民    國    97    年    9    月    30    日
                  刑事第十四庭審判長法  官 陳志洋
                                    法  官 謝靜慧
                                    法  官 梁耀鑌
以上正本證明與原本無異。
肇事逃逸罪部分如不服本判決，應於收受送達後十日內向本院提
出上訴書狀，其未敘述上訴之理由者並得於提起上訴後十日內向
本院補提理由書（均須按他造當事人之人數附繕本）。
過失致重傷部分，不得上訴。
                                    書記官 莊淑茹
中    華    民    國    97    年    9     月    30    日
附錄本件論罪科刑法條全文
中華民國刑法第185條之4
（肇事遺棄罪）
駕駛動力交通工具肇事，致人死傷而逃逸者，處6月以上5年以下
有期徒刑。
中華民國刑法第284條
（過失傷害罪）
因過失傷害人者，處6月以下有期徒刑、拘役或5百元以下罰金，
致重傷者，處1年以下有期徒刑、拘役或5百元以下罰金。
從事業務之人，因業務上之過失傷害人者，處1年以下有期徒刑
、拘役或1千元以下罰金，致重傷者，處3年以下有期徒刑、拘役
或2千元以下罰金。


司法院資訊處製作；財團法人民間司法改革基金會備份。
